臺灣屏東地方法院民事裁定　　　　　　　 100年度抗字第40號
抗　告　人　臺芳開發股份有限公司
法定代理人　陳銘德
代　理　人　馬永昌
相　對　人　銓威傳播有限公司
法定代理人　趙國議
代　理　人　陳泰華
上列抗告人因相對人聲請拍賣抵押物事件，對於本院非訟中心於
中華民國100 年3 月8 日所為裁定（100 年度司拍字第111 號）
，提起抗告，本院裁定如下：
    主  文
抗告駁回。
抗告費用新臺幣壹仟元由抗告人負擔。
    理  由
一、按抵押權人，於債權已屆清償期，而未受清償者，得聲請法
    院，拍賣抵押物，就其賣得價金而受清償，民法第873 條第
    1 項定有明文；於民法物權編修正施行前設定之最高限額抵
    押權，亦準用之，民法第881 條之17、民法物權編施行法第
    17條已有規定。而抵押權人聲請拍賣抵押物，在一般抵押，
    因必先有被擔保之債權存在，而後抵押權始得成立，故祇須
    抵押權已經登記，且登記之債權已屆清償期而未受清償，法
    院即應准許之。惟最高限額抵押，抵押權成立時，可不必先
    有債權存在，縱經登記抵押權，因未登記已有被擔保之債權
    存在，如債務人或抵押人否認先已有債權存在，或於抵押權
    成立後，曾有債權發生，而從抵押權人提出之其他文件為形
    式上之審查，又不能明瞭是否有債權存在時，法院自無由准
    許拍賣抵押物，最高法院著有71年台抗字第306 號判例可稽
    。反面推論，若從形式上審查，能明瞭曾有擔保債權存在，
    法院即應准許拍賣抵押物。
二、相對人原聲請意旨略以：抗告人曾於民國92年11月26日向第
    三人林金鵬借款新臺幣（下同）5000萬元，約定清償期為97
    年11月25日，並以其所有如附表所示之土地，為林金鵬設定
    擔保最高限額7200萬元、存續期間自92年11月26日起至97年
    11月25日止之抵押權（下稱系爭抵押權），詎抗告人屆期仍
    分文未還，嗣林金鵬於100 年4 月12日將該債權讓與相對人
    ，系爭抵押權亦於100 年4 月13日讓與登記於相對人，茲聲
    請拍賣抵押物，以資受償等語。
三、原裁定意旨略以：經核相對人所提出之本票影本、土地登記
    謄本、抵押權設定及變更契約書等件，由形式上觀察，堪認
    系爭抵押權所擔保之上開債權存在，爰為准許拍賣抵押物之
    裁定等語。
四、抗告意旨略以：抗告人與林金鵬之債權債務早己不存在（在
    原審陳述意見稱：如經結算後應已不復存在），且原開立之
    本票並已返還抗告人，林金鵬實無可供轉讓之債權存在，亦
    無有效之債權證明文件，原審未予詳查，單憑本票影本，即
    裁准拍賣抵押物，顯屬有誤，應廢棄原裁定，駁回相對人之
    聲請等語。
五、經查，據抗告人所陳「抗告人與林金鵬之債權債務早已不存
    在」、「如經結算後應已不復存在」、「原開立之本票並已
    返還抗告人」等語，可見抗告人並不否認系爭抵押權所擔保
    之前揭5000萬債權曾經存在，且與相對人所提出之本票影本
    確實相符，並有相對人提出之他項權利證明書、抵押權移轉
    變更契約書、抵押權設定契約書、土地登記簿謄本等件（均
    影本）附卷可稽，從形式上審查，確足以明瞭曾有前揭擔保
    債權存在，即應准許拍賣抵押物。況經相對人攜帶本票原本
    到庭，核與卷附其提出之本票影本相符，抗告人則稱林金鵬
    所交還者係其他本票等情，業記明筆錄（見本院卷第16頁）
    ，可見抗告意旨曰「原開立之本票並已返還抗告人」云云，
    並不足採。至抗告人雖以前揭債權嗣已消滅為由，對原裁定
    聲明不服，但顯不明確，且屬實體爭執，應由抗告人另提起
    訴訟以求解決，非於本件非訟程序所能審究。從而，原裁定
    准許拍賣抵押物，於法並無違誤，抗告意旨求予廢棄並駁回
    相對人之聲請，為無理由，自應駁回其抗告。
六、按依法應由關係人負擔費用者，法院裁定命關係人負擔時，
    應一併確定其數額，非訟事件法第24條第1 項定有明文，爰
    依法確定本件抗告程序費用額為1,000 元，由抗告人負擔。
七、依非訟事件法第46條、第21條第2 項、第24條第1 項，民事
    訴訟法第495 條之1 、第449 條第1 項第95條、第78條，裁
    定如主文。
中    華    民    國   100    年    9     月    16    日
                  民事第二庭    審判長法  官  春生
                                      法  官  李珮妤
                                      法  官  蔡嘉裕
正本係照原本作成。
如不服本裁定，應委任律師為代理人，僅得以適用法規顯有錯誤
為理由，於裁定送達後10日內，向本院提出再為抗告狀，並繳納
再為抗告費用新臺幣1,000 元。
中    華    民    國   100    年    9     月    16    日
                                      書記官  蘇小雅
附表：
┌──┬─────────┬──────┬──────┬──┐
│編號│  土  地  坐  落  │  面    積  │  權利範圍  │備考│
│    │                  │（平方公尺）│            │    │
├──┼─────────┼──────┼──────┼──┤
│  1 │屏東縣屏東市○○段│   1356.57  │    全部    │    │
│    │1087地號          │            │            │    │
├──┼─────────┼──────┼──────┼──┤
│  2 │屏東縣屏東市○○段│     19.99  │    全部    │    │
│    │1090地號          │            │            │    │
├──┼─────────┼──────┼──────┼──┤
│  3 │屏東縣屏東市○○段│    425.16  │    全部    │    │
│    │1123地號          │            │            │    │
└──┴─────────┴──────┴──────┴──┘